臺灣高雄地方法院刑事判決           100年度審易字第2044號
公  訴  人  臺灣高雄地方法院檢察署檢察官
被      告  周慶賢
上列被告因業務侵占案件，經檢察官提起公訴（100 年度偵字第
11840 號），本院合議庭裁定由受命法官獨任行簡式審判程序，
判決如下：
    主  文
周慶賢犯竊盜罪，累犯，處有期徒刑柒月。
    事實及理由
一、犯罪事實：
    周慶賢前因違反毒品危害防制條例案件，分別經臺灣嘉義地
    方法院以93年度訴字第460 號判決判處有期徒刑3 月、臺灣
    高等法院臺南分院以94年度上訴第659 號判決判處有期徒刑
    8 月確定；又因恐嚇案件，經臺灣嘉義地方法院以94年度易
    字第101 號判決判處有期徒刑1 年8 月，嗣經臺灣高等法院
    臺南分院以94年度上易字第299 號判決駁回上訴確定，上開
    案件經裁定減刑及合併定應執行有期徒刑2 年1 月確定。另
    因公共危險案件，經臺灣嘉義地方法院以94年度嘉交簡字第
    495 號判決判處有期徒刑3 月確定；並因違反毒品危害防制
    條例案件，經臺灣嘉義地方法院以94年度嘉簡字第1432號判
    決判處有期徒刑4 月確定，上開2 案經裁定減刑及合併定應
    執行有期徒刑3 月確定。再因竊盜案件，經臺灣嘉義地方法
    院以95年度嘉簡字第525 號判決判處有期徒刑6 月確定；復
    因違反毒品危害防制條例案件，經臺灣雲林地方法院以95年
    度易字第505 號判決判處有期徒刑6 月確定，上開2 案經裁
    定減刑及合併定應執行有期徒刑5 月確定。以上各案接續執
    行，而於97年9 月30日縮刑期滿執行完畢。詎其猶不知悔改
    ，竟意圖為自己不法之所有，基於竊盜之犯意，於離職後之
    98年6 月14日某時，在雲林縣土庫鎮後埔里後埔63號王金賢
    所經營之「詠聖工程行」倉庫內，竊取詠聖工程行所有之雷
    射水準儀1 組（不含接收座）、大型電動槌1 台等機具得手
    。嗣於同日中午12時59分許，與不知情之陳淑蘭一同前往雲
    林縣莿桐鄉埔尾51之3 號楊仕銘所經營之豪邁企業社，並由
    陳淑蘭出面將上開由周慶賢竊得之機具販售予豪邁企業社。
    嗣經王金賢於98年6 月28日於豪邁企業社發現上揭機具後，
    報警處理，並扣得雷射水準儀1 組、大型電動槌1 臺、小型
    切割機1 臺等物（均已發還楊仕銘），始悉上情。
二、程序部分：
    被告周慶賢所犯為死刑、無刑徒刑或最輕本刑為3 年以上有
    期徒刑以外之罪，其於準備程序中就被訴事實為有罪之陳述
    ，經告知簡式審判程序之旨，並聽取公訴人及被告之意見後
    ，依刑事訴訟法第273 條之1 第1 項規定，進行簡式審判程
    序；又本件之證據調查，依刑事訴訟法第273 條之2 規定，
    不受同法第159 條第1 項、第161 條之2 、第161 條之3 、
    第163 條之1 及第164 條至第170 條規定之限制，均合先敘
    明。
三、上揭事實，業據被告於本院審理中坦承不諱，核與證人即另
    案被告陳淑蘭於臺灣雲林地方法院檢察署98年度偵字第4385
    號偵訊中之陳述、證人即詠聖工程行負責人王金賢警詢及偵
    訊中之證述、證人即豪邁企業社負責人楊仕銘警詢及偵訊中
    之證述情節均相符，並有98年6 月14日買賣合約書、雲林縣
    政府斗六分局偵查隊搜索筆錄、扣押物品目錄表、員警勘察
    照片12張等證據在卷可稽，足認被告前開竊取財物之任意性
    自白確與事實相符，應堪採信。從而，本件事證明確，被告
    上開犯行堪以認定，應依法論科。
四、核被告周慶賢所為，係犯刑法第320條第1項之竊盜罪。公訴
    人認被告周慶賢所為係犯刑法第336 條第2 項之業務侵占罪
    ，然查被告係受雇擔任臨時工，並供稱其當時已離開工作，
    當日是回詠聖工程行領取薪水等語（見本院審易卷第35頁）
    ，足認被告行為時已非被害人王金賢之員工，而非從事業務
    之人，是以被告對於上開機具並不具有任何委任管理之持有
    關係，而無易持有為所有之情形，故其將上開機具予以變賣
    得款，應係出於竊盜之犯意，而非侵占之犯意甚明，其所為
    應構成刑法第320 條第1 項之竊盜罪。惟按，刑事訴訟法第
    300 條所定科刑之判決，得就起訴之犯罪事實，變更檢察官
    所引應適用之法條，係指法院於不妨害事實同一之範圍內，
    得自由認定事實適用法律而言。而事實是否同一，應視檢察
    官請求確定其具有侵害性之基本社會事實是否同一而定，並
    以犯罪構成要件有無罪質上之共通性為具體判斷之標準。查
    本件檢察官對被告以竊盜罪提起公訴，而原判決變更檢察官
    起訴之法條，改判論處業務上侵占罪刑，核其變更法條前後
    兩罪之侵害財產法益、侵害之時、地及被害主體，均無差異
    ，抑且其具有「意圖為自己不法之所有」之主觀犯意及侵害
    「他人之物」為犯罪客體之構成要件，並有罪質上之共通性
    ，尚未逾越檢察官請求確定具有侵害性基本社會事實同一性
    之範圍，最高法院88年度台非字第350 號、81年度台非字第
    423 號判決意旨可供參照。本件檢察官起訴認被告係犯刑法
    第336 條第2 項之業務侵占罪，本院調查後認定被告係犯同
    法第320 條第1 項之竊盜罪，揆諸上開說明，其基本社會事
    實同一，本院自得變更起訴法條而為科刑判決（本院已於
    100 年7 月18日當庭踐行罪名變更告知程序）。再被告有犯
    罪事實欄所載之有期徒刑執行完畢之情形，此有臺灣高等法
    院被告前案紀錄表在卷可佐，其於有期徒刑執行完畢後，5
    年內故意再犯本件有期徒刑以上之罪，為累犯，應依法加重
    其刑。
五、爰審酌被告周慶賢正值青壯，四肢健全，有謀生能力，竟不
    思以正途獲取所需，竊取他人財物，侵害被害人之財產權利
    ，行為實有可議之處，惟念被告犯後坦承犯行，犯後態度尚
    可，並考量其竊取財物之價值，且其竊得之財物業已發還被
    害人，被害人所受之損失已有減輕，兼衡被告之犯罪動機、
    手段、前科素行、智識程度及家庭生活狀況等一切情狀，量
    處如主文所示之刑，以資懲儆。
據上論斷，應依刑事訴訟法第273 條之1 第1 項、第299 條第1
項前段、第300 條，刑法第320 條第1 項、第47條第1 項，判決
如主文。
本案經檢察官李英霆到庭執行職務。
中    華    民    國   100    年    8     月    4     日
                  刑事第十庭    法  官  王靖茹
以上正本證明與原本無異。
如不服本判決應於收受判決後10日內向本院提出上訴書狀，並應
敘述具體理由。其未敘述上訴理由者，應於上訴期間屆滿後20日
內向本院補提理由書(均須按他造當事人之人數附繕本)「切勿逕
送上級法院」。
中    華    民    國   100    年    8     月    4     日
                                書記官  楊明月
附錄本案論罪科刑法條：
〈中華民國刑法第320條第1項〉
意圖為自己或第三人不法之所有，而竊取他人之動產者，為竊盜
罪，處5 年以下有期徒刑、拘役或500 元以下罰金。